【裁判字號】    95,親,39
【裁判日期】    950628
【裁判案由】    確認親子關係不存在等
【裁判全文】
臺灣板橋地方法院民事判決                95年度親字第39號
原      告  丙○○
法定代理人  李建民  律師
複  代理人  白德孚  律師
被      告  乙○○
            丁○○
            甲○○
            戊○○
上列當事人間請求確認親子關係不存在事件，本院於中華民國95
年6 月14日言詞辯論終結，判決如下：
    主    文
確認原告丙○○與被告乙○○、丁○○間之親子關係不存在。
確認原告丙○○與被告甲○○、戊○○間之親子關係存在。
訴訟費用由被告負擔。
    事實及理由
一、按「確認法律關係之訴，非原告有即受確認判決之法律上利
    益者，不得提起之。確認證書真偽或為法律關係基礎事實存
    否之訴，亦同。前項確認法律關係基礎事實存否之訴，以原
    告不能提起他訴訟者為限」，修正後民事訴訟法第二百四十
    七條第一 、二 項定有明文。其修正之立法意旨，係認為依
    原條文規定，除確認證書真偽之訴外，以確認法律關係成立
    或不成立，始得提起，適用範圍過於狹窄，爰將原條文「成
    立或不成立」之字樣刪除，使就法律關係成立或不成立及法
    律關係存在或不存在，有即受確認判決之法律上利益者，均
    得提起確認之訴。且為發揮確認之訴預防及解決紛爭之功能
    ，擴大其適用範圍及於為法律關係之基礎事實。而其所謂即
    受確認判決之法律上利益，係指因法律關係之存否不明確，
    致原告私法上之地位有受侵害之危險，而此項危險得以對於
    被告之確認判決除去者而言。又法律上父母子女關係是否存
    在，不僅影響雙方之身分，且有關於雙方因該身分而產生之
    法律關係亦將隨之而變動，故如認父母子女間並無血緣關係
    存在，可由該父母、子女或其他利害關係之第三人，提起確
    認親子關係不存在之訴，反之亦然，以除去其不實之親子關
    係。本件原告起訴主張其非被告乙○○與丁○○之親生子，
    然因其戶籍尚登記在被告乙○○與丁○○名籍下，無法回復
    登記生父及生母為被告甲○○與戊○○，導致其親子關係之
    存在與否不明確，影響其身份上法律關係，其私法上之地位
    有受侵害之危險。又親子關係雖為自然血緣之事實，然為諸
    多法律關係之基礎事實，而此事實之存否，於現行民事訴訟
    法中，亦無法提起他訴訟代之，揆諸前開說明，原告即有提
    起確認親子關係存否之訴以除去此項危險之必要，是原告提
    起本件之訴，應有即受確認判決之法律上利益。
二、本件原告起訴主張其生母即被告戊○○與生父即被告甲○○
    於民國七十三年間結婚，於七十四年二月二十日生下原告。
    因被告甲○○通緝，未與被告戊○○辦理結婚登記，亦未為
    原告辦理出生登記；原告仍與生父母同住。嗣為原告就學，
    原告祖父乃將原告戶籍登記於叔叔與嬸嬸即被告乙○○及丁○○戶籍內。因原告戶籍上登記其為被告乙○○及丁○○之
    子，致原告無法回復登記生父母為被告甲○○與戊○○，對
    原告私法上地位有受侵害之危險，有以確認判決將之除去之
    必要，為此依大法官會議解釋第五百八十七號解釋文及民事
    訴訟法第二百四十七條規定，請求確認原告與被告乙○○、
    丁○○、甲○○與戊○○間之親子關係存否等語。並聲明：
    如主文所示。
三、被告均認諾原告之請求並自認原告之主張。
四、原告主張之事實，業據其提出戶籍謄本四件、馬偕醫院親子
    鑑定報告二件為證。依前揭親子鑑定報告書所載：「本次鑑
    定共測試一項血型抗原和十五項DNA 標記，均無法否定甲○○是丙○○的父親。基於和一般國人（在臺灣）抗原標記頻
    率的比較，甲○○是丙○○父親之可能性為99.00000000%以
    上；以上設定父親為真正父親的可能性值是在肯定母親為小
    孩真正母親的前提所做的計算。」；「其中二項DNA 標記不
    合而否定乙○○是丙○○父親的可能，因此排除乙○○是丙○○的父親；其中八項DNA 標記不合而否定丁○○是丙○○
    母親的可能，因此排除丁○○是丙○○的母親」等語，是以
    被告甲○○與戊○○為原告之生父與生母，被告乙○○與丁○○非原告之生父與生母，應可認定。
五、據上論結，本件原告之訴為有理由，依民事訴訟法第七十八
    條，判決如主文。
中    華    民    國    95    年    6     月    28    日
                              家事法庭法  官  余來炎
右正本證明與原本無異。
如不服本判決，應於判決送達後廿日內，向本院提出上訴狀。
中    華    民    國    95    年    6     月    28    日
                                      書記官  蕭詩穎


司法院資訊處製作；財團法人民間司法改革基金會備份。
